【裁判字號】    97,上訴,3138
【裁判日期】    971229
【裁判案由】    毒品危害防制條例
【裁判全文】
臺灣高等法院刑事判決                97年度上訴字第3138號
上  訴  人  臺灣板橋地方法院檢察署檢察官
上  訴  人
即  被  告  丙○○
                    （現羈押於臺灣臺北看守所）
選任辯護人  游文華律師
上列上訴人因毒品危害防制條例案件，不服臺灣板橋地方法院
96年度訴字第3224號，中華民國97年5月29日第一審判決（起訴
案號：臺灣板橋地方法院檢察署96年度偵字第657號），提起上
訴，本院判決如下：
    主  文
上訴駁回。
    事  實
一、丙○○明知甲基安非他命為毒品危害防制條例列管之第二級
    毒品，不得非法持有、販賣，竟因施用毒品成癮，向不詳真
    實姓名，綽號「牛奶」、「阿昌」等成年男子購買甲基安非
    他命供己施用後，因乙○○、甲○○欲向其購買毒品，即另
    萌生營利之意，將其所有之毒品甲基安非他命分別於下列時
    、地販賣予乙○○、甲○○2人：
  (一)於民國95年10月21日23時33分許，因乙○○以其所持用之00
    00000000號行動電話撥打至丙○○所持用0000000000號行動
    電話，表示欲以新臺幣（下同）3,500元之價格向丙○○購
    買1公克甲基安非他命，丙○○即與其相約於臺北縣三重市
    中興橋附近之福客多便利商店，並於同日23時39分許在上開
    地點見面，由丙○○交付1公克甲基安非他命予乙○○，並
    自乙○○處收取3,500元現款而販賣得逞。
  (二)於95年10月29日22時18分許，乙○○又以上開連絡方式，向
    丙○○表示欲購買1公克之甲基安非他命，丙○○即於電話
    中稱其毒品存貨不足，僅有半公克之甲基安非他命可供出售
    ，雙方乃相約於臺北縣三重市某廟宇附近見面交易，後丙○○又要求改於臺北縣三重市○○街與重新路口附近之加油站
    見面交易，嗣因丙○○一再更改交易地點，且乙○○亦因故
    未能外出，而販賣未遂。
  (三)於96年5月5日23時32分許，丙○○以其持用之0000000000號
    行動電話撥打至甲○○所持用0000000000號行動電話，與甲○○談妥交易甲基安非他命之數量、價格、時間、地點後，
    即於同日23時32分後某時許，相約在臺北縣三重市○○路與
    三民路口之「網際先鋒」網咖旁之巷子內見面，並當場以3,
    500元之代價賣出1公克甲基安非他命予甲○○以牟利。嗣因
    甲○○於96年5月7日中午12時30分許，經警於臺北縣三重市
    ○○街49號前盤檢查獲，並扣得甲○○所持有上揭購自丙○○，經其施用所剩餘之甲基安非他命1包（驗餘淨重0.1929
    公克），始循線查悉上情。
二、案經臺北縣政府警察局板橋分局、臺北市政府警察局中山分
    局分別報請臺灣板橋地方法院檢察署檢察官偵查起訴。
    理  由
一、證據能力部分：證人甲○○於偵查中具結後向檢察官所為之
    陳述，雖屬傳聞證據，惟其所述與被告相約交易毒品情事，
    有電話通聯紀錄及扣案之毒品可佐，且查無顯不可信之情況
    ，依刑事訴訟法第159條之1第2項規定，自有證據能力。
二、訊據被告楊博易固不否認其於前揭時、地確實與乙○○、甲○○以上開行動電話互相通聯，其與乙○○並曾在電話中提
    及購買毒品甲基安非他命之事，惟仍矢口否認有何販賣第二
    級毒品之犯行，辯稱：伊是和乙○○一起合資向藥頭「牛奶
    」購買甲基安非他命，因為甲基安非他命原本售價1公克4,
    000元，若一次購買2公克只要7,000元，平均1公克3,500 元
    ，可以省500元，伊僅係幫乙○○購買，並未從中獲利；95
    年10月21日雖與乙○○見面，但因資金不足，故改約95年10
    月29日由乙○○及伊各出資3500元，由伊將錢交給藥頭並約
    定交付毒品之地點，伊原與乙○○相約在臺北縣三重市○○
    街與重新路口的加油站，後改約在乙○○三民街的家門口附
    近交貨，但當日並未將毒品交給乙○○，而是翌日才交付，
    伊僅交付甲基安非他命予乙○○1次。又伊並未販賣甲基安
    非他命予甲○○，亦不曾和甲○○合資購買，伊曾因向甲○○索討欠款1000元之事與甲○○發生爭執，其所證不無挾怨
    報復之嫌云云。
三、本院認定被告販賣第二級毒品甲基安非他命予乙○○所憑之
    證據及理由：
  (一)被告曾於95年10月21日，同年月29日兩度販賣甲基安非他命
    予乙○○一節，業據證人乙○○於原院證稱：伊與被告認識
    2、3年，95年10月間，伊因施用甲基安非他命，故以000000
    0000號行動電話詢問被告有無毒品，若有，則相約見面時間
    ，若無，則作罷。伊均與被告約在中興橋旁的福客多商店附
    近交易毒品。伊向被告買甲基安非他命1公克是3,500元，伊
    不知被告是否從中獲利。伊不知「牛奶」是誰，伊去找被告
    拿甲基安非他命時，亦從無第三人在場。95年10月21日伊向
    被告買甲基安非他命這一次，並不是和被告合資購買，當天
    伊交付被告3500元，被告則交付毒品給伊。95年10月29日這
    一次，也是伊單純要向被告買甲基安非他命，並不是和被告
    合資購買，但因為這一次被告換了很多見面地點，伊找不到
    ，所以這一次並未購得甲基安非他命等語，甚為明確（見原
    審卷第140-146頁）。
  (二)乙○○前揭所證情節，經核與卷附被告與乙○○間之通聯紀
    錄譯文，互核無訛，茲析述如下：
    1.95年10月21日23時33分28秒至同日時34分04秒，乙○○以
      0000000000號行動電話撥打至被告使用之0000000000號行
      動電話，彼此對話如下：
      「乙○○稱：要拿一個（指1公克之甲基安非他命）。
        被告稱：好啊。一個還是1千？
        乙○○稱：一個啊，三五啊（指3,500 元）。你在哪裡
        被告稱：我在我家這你多久會到？
        乙○○稱：你家？
        被告稱：沒有啦中興橋這。上次你來的這個福客多。
        乙○○稱：喔﹗五分鐘到。
        被告稱：好，等你。」
      嗣於同日時38分59秒至39分08秒，乙○○又以上揭行動電
      話門號撥打被告前開電話，彼此對話如下：
      「乙○○稱：我在福客多了。
        被告稱：我在巷子這。
        乙○○稱：喔，我看到你了。」
      等情，有通聯譯文1份可稽（見96年度偵字第657號偵查卷
      第37頁），依前揭通聯譯文內容以觀，足徵乙○○所證其
      打電話向被告購買3, 500元之甲基安非他命，與被告相約
      於中興橋附近之福客多商店見面並完成交易屬實。
    2.再者，依乙○○與被告2人以上揭行動電話門號於95年10
      月29日22時18分40秒以下之通聯譯文內容以觀（見同上偵
      卷第30-32頁），乙○○原欲向被告購買「一個」、「三
      五」（指1公克安非他命3,500元），被告回答：「要晚一
      點，先給一半好不好，因為只剩一個，要等老闆再拿來」
      等語。嗣後2人就相約地點彼此認知有異，乙○○找不到
      被告所指之地點，迄至同日23時47分52秒被告撥打電話予
      乙○○發話稱：「喂！你可以過來拿了啊！」，乙○○則
      回答：「我現在不能出去。」等情，甚為明確，核與乙○○於原審證稱：95年10月29日那次向被告購買甲基安非他
      命，因為被告一直換地點，伊找不到，嗣因故未能外出，
      故未完成交易等語相符，益徵乙○○所證言屬實。
    3.被告雖辯稱：其係與乙○○合資向藥頭「牛奶」購買毒品
      甲基安非他命，每公克可省500元云云，惟依前揭通聯譯
      文所示：乙○○於95年10月21日23時33分28秒撥打電話向
      被告表示欲購買甲基安非他命，被告於5分鐘後（即同日
      時38分59秒）即與乙○○見面交貨。又乙○○於95年10月
      29 日22時18分40秒撥打電話予被告表示欲購買1公克
      3,500 元之毒品甲基安非他命時，被告係隨即於電話中回
      稱因毒品數量不足，可否先給一半等語，均如前述。是被
      告於乙○○向其訂購毒品甲基安非他命時，既可於短時間
      內相約見面交貨，又可即時回答反應存量不足之問題，由
      此可見被告對於安非他命之交易具有主控權，並非受制於
      他人，顯係自己販賣甲基安非他命予乙○○無疑。是被告
      再辯稱本件係與乙○○合資向藥頭「牛奶」購毒云云，與
      前揭事證不符，顯屬事後卸責之詞，不足採信。
  (三)乙○○與被告並無仇怨，且其因本件施用第二級毒品甲基安
    非他命為警查獲後，亦僅係初犯而經原審法院裁定送觀察、
    勒戒，此有本院被告前案紀錄表及原審法院95年度毒聲字第
    2380號裁定各1份可查，衡情並無故意誣陷被告販賣毒品重
    罪，而損人不利己必要。至乙○○於偵查所為之證述，雖就
    向被告購買毒品價格、地點等細節，與其於原審所述內容略
    有出入，惟此當係同證人曾多次向被告購買毒品，且時隔較
    久，記憶混淆所致，其於原審所述既與上揭通聯譯文內容相
    符，自較於偵查中所述可採。
  (四)乙○○雖於本院審理時另證稱：伊是將錢拿給被告，被告先
    去找藥頭，之後再拿毒品給伊，伊本來要買1000元，但被告
    說一起合資買3500元比較便宜等語（見本院卷第74至75頁）
    ，然乙○○於原審已陳明：伊單純是向被告購買毒品，並非
    合資購買，不知被告是否賺取差價，因被告不會跟伊提及此
    事，其於本院之此部分供述核與前於原審所為之上開證言及
    電話通聯譯文內容俱不符，顯係護被告之詞，不足採信。
  (五)甲基安非他命為法律禁止持有、施用、販賣之第二級毒品，
    於同係施用毒品者間具有高度之流通價值，每公克價格高達
    數千元；又販賣毒品為萬國公罪，刑罰極為嚴厲等情，均為
    稍具常識之成年人所周知之事，尤以被告前有多次毒品前科
    ，有本院被告前案紀錄表1份可稽，對此更應知之甚詳。又
    被告與乙○○非親非故，衡情自無甘冒被查緝並訴追刑事重
    罪之風險，不求任何利益，而大費周張相約在外提供甲基安
    非他命予乙○○施用之理。是被告辯稱其交付毒品安非他命
    予乙○○只是合資購買，並未賺錢云云，自非可信。
  (六)綜上，被告所辯顯與客觀事證不符，不足採信。被告所犯如
    事實欄第一項第(一)款、第(二)款之犯行，事證明確，均堪認定
    。
四、本院認定被告販賣第二級毒品甲基安非他命予甲○○所憑之
    證據及理由：
  (一)證人甲○○於偵查中具結證稱：伊施用毒品甲基安非他命之
    來源為被告，向被告買過3次安非他命（另外2次未據起訴）
    ，地點都在三重市○○路與三民路口的「網際先鋒」網咖門
    口或旁邊巷子裡面交易。95年5月5日23時許，伊以00000000
    00號手機打被告0000000000號手機，向他買一包3, 500元的
    安非他命，這次是在「網際先鋒」網咖店旁的巷子內交易，
    當天打電話，即拿到毒品等語甚明（見96年度偵字第16232
    號卷第52-53頁）。而甲○○所使用之0000000000號行動電
    話門號，與被告所使用之0000000000號行動電話門號，於96
    年5月5日23時32分50秒、33分12秒，確有互相通聯之紀錄一
    節，亦有中華電信查詢資料1份可查（見同上偵卷第55-56頁
    ），足見甲○○所言尚非全然無憑，參以甲○○與被告並無
    仇怨，其因本件施用毒品案件經警查獲，係屬初犯，依法法
    院僅得裁定送觀察、勒戒而已，此有本院被告前案紀錄表1
    紙可考。衡情甲○○應無故意編造事實構陷被告於販賣毒品
    之重罪之理。
  (二)被告雖辯稱因甲○○欠伊1000元，並因此發生口角，始挾怨
    報復，稱向伊買毒品云云。查證人丁○○雖於本院審理時證
    稱：96年4或5月之5日，伊和被告同往台北縣三重市○○路
    與三民路口網際先鋒咖啡店玩網路遊戲之際，確聞及被告接
    獲甲○○來電稱欲合資購買甲基安非他命，但因被告未買到
    毒品，且被告因向甲○○索取1000元欠款，二人曾發生爭執
    等語（見本院卷第127至128頁），惟就當日與被告前往網際
    先鋒咖啡店之經過，丁○○證稱：是被告打電話邀伊一同前
    往，伊單獨騎機車前往，到達時被告已在網咖裡面，甲○○
    來電後，被告即外出，留伊與甲○○在網咖店內等候，約1
    個多小時才返回，被告回來時，伊人在網咖內，並通知甲○○，嗣渠等3人前往網咖旁巷口，被告與甲○○發生爭吵後
    ，伊即騎機車離去，不知被告如何離開，甲○○則騎機車離
    去等語（見本院卷第128至130頁），核與被告所述：當日是
    伊前往丁○○家中，由伊騎機車搭載丁○○一同前往網咖，
    到達後先在店外聊天，隨即接獲甲○○來電，叫伊幫忙調毒
    品，伊掛上電話即打電話與藥頭「牛奶」聯絡，但「牛奶」
    稱已無毒品，伊還來不及打電話給甲○○，甲○○即到達，
    渠等3人均未進入網際先鋒咖啡店，即因甲○○欠款事與其
    發生爭執，待甲○○離去後，伊與丁○○才進入網咖內上網
    ，再由伊騎機車載丁○○回家等情（見本院卷第131至133頁
    ）大相逕庭，果丁○○所證屬實，何以與被告所述全然不同
    ，是自難以丁○○所證即認被告所辯曾因向甲○○索討欠款
    1000元，並發生爭執屬實。再者，縱被告所辯甲○○積欠其
    1千元債務屬實，亦屬極輕微之債務糾紛，甲○○亦無因此
    設詞誣攀被告販賣毒品之可能，被告此部分所辯，實難採信
    。
  (三)此外，並有被告販賣予甲○○，經甲○○施用所餘之第二級
    毒品甲基安非他命1包（驗餘淨重0.1929公克）扣案可資佐
    證（經交通部民用航空局航空醫務中心以96年5月25日航藥
    鑑字第0960535號鑑定書鑑定確含第二級毒品甲基安非他命
    成份無訛，見原審卷第195頁）。
  (四)查甲基安非他命為價值不菲之毒品，販賣毒品之罪責甚重，
    此種犯行具有高度風險。被告與甲○○間非親非故，被告尚
    且辯稱其與甲○○間有1000元之債務糾紛，顯見被告不會在
    毫無代價之情形下，甘冒身受重刑之風險，大費周張為甲○○購買毒品供其施用，是被告以3,500元之價格販賣甲基安
    非他命1包予甲○○，其所為自有營利之意思無疑。
五、查甲基安非他命為毒品危害防制條例第2條第2項第2款所列
    之第二級毒品，不得非法持有、販賣。是核被告如事實欄第
    一項第(一)款、第(三)款所示犯行，均係犯同條例第4條第2項之
    販賣第二級毒品罪；如事實欄第一項第(二)款所示犯行，則係
    犯同條例第4條第6項、第2項之販賣第二級毒品未遂罪。起
    訴書雖未載被告於95年10月21日販賣第二級毒品予乙○○之
    犯行，然檢察官已於原審審理期日以言詞追加，核無不合，
    本院自應予以審理。另公訴意旨認如事實欄第一項第(二)款所
    示之犯行，係犯同條例第4條第2項之販賣第二級毒品罪云云
    ，然被告本次尚未將第二級毒品甲基安非他命交付予乙○○
    ，已如前述，此外亦無任何積極證據足以證明被告自始即係
    以販賣毒品之意思販入該甲基安非他命，故檢察官認被告此
    次販賣第二級毒品之犯行亦屬既遂，自有未洽，應認被告本
    次於95年10月29日所為販賣第二級毒品之犯行仍屬未遂，爰
    依刑法第25條第2項之規定減輕其刑。被告所犯3次販賣第二
    級毒品犯行（其中1次未遂），犯意各別，行為互殊，應分
    論併罰。
六、原審審酌被告正值年輕力壯，不思以正當手段謀求生計，竟
    沾染毒癮，進而販賣毒品予他人以謀利，其犯罪之動機、目
    的、手段均殊屬可議，所為助長毒品流通，嚴重危害國民健
    康與社會治安、犯罪所生危害甚鉅，又考量其本件所販賣之
    第二級毒品安非他命數量不多（共約2公克），所得亦非甚
    多（共計7,000元），惟被告犯後矢口否認犯行，並無悔意
    ，態度顯屬不佳等一切情狀，適用毒品危害防制條例第4條
    第2項、第6項、第18條第1項前段、第19條第1項，刑法第11
    條前段、第25條第2項、第51條第5款，分別量處有期徒刑8
    年、6年、8年，定應執行刑有期徒刑16年，並諭知自甲○○
    處扣得之第二級毒品甲基安非他命1包（驗餘淨重0.1929公
    克），應依毒品危害防制條例第18條第1項前段之規定沒收
    銷毀，至於該包毒品之外包裝袋，尚無積極證據足以證明係
    被告販賣時所用，或係甲○○事後自行分裝，故不宣告沒收
    。另被告販賣第二級毒品所得共7000元，應依同條例第19條
    第1項之規定，沒收之，如全部或一部不能沒收時，以其財
    產抵償之。並說明被告經警先後於96年7月11日19時30分許
    及8月21日21時20分許，分別在臺北縣三重市○○街41號前
    及臺北縣三重市○○○路大同公園前，查扣被告所有之安非
    他命計9小包（共淨重4.67公克）、毒品分裝夾鍊袋30只、
    玻璃球1個，並無證據證明該等物品與被告本件販毒犯行有
    何關聯，且無證據證明0000000000號、0000000000號行動電
    話SIM卡係屬被告所有，故不另為沒收之諭知，經核並無不
    合。
七、被告提起上訴，仍執陳詞，否認犯罪；檢察官上訴則認原審
    量刑過輕，指摘原判決不當，均無理由，應予駁回。
八、辯護人雖聲請傳喚甲○○到庭作證，然甲○○業經本院合法
    傳喚、拘提均未到庭，附此敘明。
據上論斷，應依刑事訴訟法第368條，判決如主文。
本案經檢察官李月治到庭執行職務。
中    華    民    國    97    年    12    月    29    日
                  刑事第二十一庭審判長法  官  蔡彩貞
                                      法  官  楊力進
                                      法  官  許永煌
以上正本證明與原本無異。
如不服本判決，應於收受送達後十日內向本院提出上訴書狀，其
未敘述上訴之理由者並得於提起上訴後十日內向本院補提理由書
（均須按他造當事人之人數附繕本）。
                                      書記官  江采廷
中    華    民    國    97    年    12    月    30    日
附錄：本案論罪科刑法條全文
毒品危害防制條例第4條
製造、運輸、販賣第一級毒品者，處死刑或無期徒刑；處無期徒
刑者，得併科新臺幣1 千萬元以下罰金。
製造、運輸、販賣第二級毒品者，處無期徒刑或7 年以上有期徒
刑，得併科新臺幣7 百萬元以下罰金。
製造、運輸、販賣第三級毒品者，處5 年以上有期徒刑，得併科
新臺幣5 百萬元以下罰金。
製造、運輸、販賣第四級毒品者，處3 年以上10年以下有期徒刑
，得併科新臺幣3 百萬元以下罰金。
製造、運輸、販賣專供製造或施用毒品之器具者，處1 年以上7
年以下有期徒刑，得併科新臺幣1 百萬元以下罰金。
前五項之未遂犯罰之。


司法院資訊處製作；財團法人民間司法改革基金會備份。
